臺灣臺北地方法院刑事判決　　　　　　　　　　　　八十八年度訴字第一二二號
　　公　訴　人　臺灣臺北地方法院檢察署檢察官
　　被　　　告　丙○○
右列被告因違反毒品危害防制條例案件，經檢察官提起公訴（八十八年度偵字第一三
八二三號），本院判決如左：
    主  文
丙○○連續幫助施用第一級毒品，累犯，處有期徒刑肆月，如易科罰金以參佰元折算
壹日，扣案之海洛因壹包（淨重零點貳公克）沒收銷燬之。
    事  實
一、丙○○前於民國八十四年九月十三日因違反麻醉藥品管理條例經台灣高等法院八
    十四年上易字第四一三０號撤銷部分原判決，改判有期徒刑六月，刑期起算日期
    為八十五年一月九日，指揮書執畢日期為八十五年七月八日，又於八十五年四月
    十六日因違反麻醉藥品管理條例，經板橋地方法院八十五年易字第一五一五號判
    處有期徒刑七月，自八十五年七月九日接續執行，指揮書執畢日期為八十六年一
    月二十八日，於八十六年一月十六日縮刑期滿後，仍不知檢束慎行，基於幫助其
    友甲○○施用第一級毒品海洛因之概括犯意（甲○○施用毒品部分另經聲請觀察
    勒戒），自八十八年四月底起至同年六月二十二日止，連續三次為甲○○購買海
    洛因。甲○○均先以0000000000號之行動電話與丙○○連繫，每次交
    付新台幣（下同）二千元予丙○○，丙○○再加上其本身欲購買供己施用部分之
    二千元，擬以合買之金額較高，獲取較多之海洛因份量，併向綽號「小柯」之不
    詳年籍姓名之成年男子購買海洛因後，前二次該二人均相約在台北縣永和市○○
    路某電動玩具店內，丙○○將其為甲○○購買而持有之海洛因，按甲○○所購買
    之二分之一比例交貨；嗣第三次丙○○於八十八年六月二十二日再度為甲○○購
    得二千元之海洛因，二人相約於中午在台北醫學院急診處對面朋分後，於當日下
    午三時四十分許，在台北市○○路、長安東路口處為警臨檢查獲為供己施用而持
    有（此部分為施用毒品行為吸收，施用部分另經聲請觀察勒戒）之海洛因淨重０
    ．二公克，始循線查悉上情。
二、案經台北市政府警察局松山分局報請臺灣臺北地方法院檢察署檢察官偵查起訴。
    理  由
一、訊據被告丙○○對於甲○○連續三次交付其二千元，其再加上本身欲購買之價額
    ，合併向綽號「小柯」購買海洛因，並於右揭時地朋分之事實坦承不諱，並有扣
    案之海洛因淨重０．二公克可稽（見卷附法務部調查局第000000000號
    鑑定通知書），惟辯稱：伊僅與甲○○合買，並無幫助甲○○施用海洛因云云。
    惟按從犯之幫助行為，兼積極、消極二種在內，以物質或精神上之助力予正犯之
    實施犯罪之便利時，即謂之幫助，最高法院二十七年上字第二七六六號判例可資
    參照。經查，甲○○本身並不知如何連絡綽號「小柯」之人，必須透過被告始得
    向其購買海洛因，為被告於偵、審中所自承，核與證人甲○○之證述相符，職是
    ，不論被告是否亦出資合買，被告既收受甲○○之金錢並為其購買海洛因，乃積
    極予甲○○以物質及精神之協助，其幫助甲○○施用海洛因之犯行，洵堪認定。
    又正犯與幫助犯得成立連續犯之裁判上一罪，應以被告行為之初即有概括之犯意
    為前提，本件被告為滿足其個人毒癮而施用毒品之行為，與嗣因甲○○多次邀約
    合買而幫助施用毒品之犯行，顯非出於概括之犯意，而不應視為裁判上一罪，附
    此敘明。
二、核被告丙○○所為，係犯毒品危害防制條例第十條第一項之幫助施用、第十一第
    一項持有第一級毒品海洛因之罪，其先後多次幫助施用、持有毒品犯行，時間緊
    接，罪名與構成要件相同，顯係基於概括犯意而為，均應依連續犯規定論以一罪
    ，並加重其刑。其所犯上揭二罪之間，有方法結果之牽連關係，應從較重之幫助
    施用第一級毒品罪處斷。又被告前於八十四年九月十三日因違反麻醉藥品管理條
    例經台灣高等法院八十四年上易字第四一三０號撤銷部分原判決，改判有期徒刑
    六月，刑期起算日期為八十五年一月九日，指揮書執畢日期為八十五年七月八日
    ，又於八十五年四月十六日因違反麻醉藥品管理條例，經板橋地方法院八十五年
    易字第一五一五號判處有期徒刑七月，自八十五年七月九日接續執行，指揮書執
    畢日期為八十六年一月二十八日，於八十六年一月十六日縮刑期滿，有台灣高等
    法院檢察署刑案紀錄簡復表附卷可稽，五年內再犯有期徒刑以上之本罪，為累犯
    ，應加重其刑。被告幫助施用部分，得依刑法第三十條第二項之規定減輕之。又
    刑有加重及減輕者，先加後減，為刑法第七十一條第一項所明定。爰審酌被告為
    以合資之價格購買份量較多之海洛因，及收受甲○○之價金為其購買海洛因之次
    數、價格、犯罪之動機、目的、手段及犯罪後坦承犯行，態度良好等一切情狀，
    量處如主文第一項所示之刑，以資懲儆。又查被告行為後，刑法第四十一條已於
    九十年一月四日修正，同年月十日經總統公布施行之，修正後之刑法第四十一條
    規定：「犯最重本刑為五年以下有期徒刑以下之刑之罪，而受六個月以下有期徒
    刑或拘役之宣告，因身體、教育、職業、家庭之關係或其他正當事由，執行顯有
    困難者，得以一元以上三元以下折算一日，易科罰金。但確因不執行所宣告之刑
    ，難收矯正之效，或難以維持法秩序者，不在此限。」「併合處罰之數罪，均有
    前項情形，其應執行之刑逾六月者，亦同」；該規定與修正前刑法第四十一條規
    定：「犯最重本刑為三年以下有期徒刑以下之刑之罪，而受六個月以下有期徒刑
    或拘役之宣告，因身體、教育、職業或家庭之關係，執行顯有困難者，得以一元
    以上三元以下折算一日，易科罰金。」比較，修正後之規定將可諭知易科罰金之
    罪由犯最重本刑為三年以下有期徒刑以下之刑之罪擴大至犯最重本刑為五年以下
    有期徒刑以下之刑之罪，以修正後之規定較有利於被告，是依刑法第二條第一項
    前段之規定，應適用裁判時之法律即修正後之刑法第四十一條規定對被告所犯之
    罪諭知易科罰金之折算標準。另查獲之第一級毒品海洛因一包淨重０．二公克，
    不問屬於犯人與否，均應依法沒收銷燬之。
據上論結，應依刑事訴訟法第二百九十九條第一項前段、毒品危害防制條例第十條第
一項、第十一條第一項、第十八條第一項、刑法第二段第一項前段、第十一條前段、
第五十六條、第三十條第二項、第五十五條、第四十七條、第四十一條第一項，罰金
罰鍰提高標準條例第二條，判決如主文。
本案經檢察官乙○○到庭執行職務
中    華    民    國      九十一    年      四        月四      日
                                      臺灣臺北地方法院刑事第九庭
                                          法  官  李莉苓
右正本證明與原本無異
如不服本判決應於送達後十日內向本院提出上訴狀
                                          書記官  沈芳君
中    華    民    國      九十一    年      四        月        九      日
附錄本案論罪科刑法條全文
毒品危害防制條例
第十條第一項
施用第一級毒品者，處六月以上五年以下有期徒刑。
第十一條第一項
持有第一級毒品者，處三年以下有期徒刑、拘役或新臺幣五萬元以下罰金。
